臺灣臺中地方法院交通事件裁定　　　　 96年度交聲字第997號
原處分機關　交通部公路總局臺中區監理所
受處分人　　甲○○
上列受處分人因違反道路交通管理處罰條例案件，對於交通部公
路總局臺中區監理所中華民國94年12月12日所為之處分（中監違
字第裁60－G4G007683號裁決書）及96年7月13日所為之處分 (中
監違字第裁60－GC0000000號裁決書），聲明異議，本院裁定如
下：
    主    文
異議駁回。
    理    由
壹、聲明異議意旨略以：受處分人於民國九十一年因工作關係回
    南路打工很少回臺中，所以紅單沒收到，本人勞健保九十一
    年至九十三年中斷可資證明云云。
貳、原處分機關陳述意見略以：(一) 第G四G○○七六八三號違
    規案：係臺中市警察局第四分局於九十三年五月二日十時二
    十六分在臺中市○○路與文昌街口處查獲YT-一○七九號自
    小客貨車有「在禁止臨時停車處所停車」違規，遂以中市警
    交字第G四G○○七六八三號舉發違反道路交通管理事件通知
    單逕行舉發。(二)第GC0000000號違規案：係臺中市
    警察局第二分局於九十一年十一月十一日十七時零三分在臺
    中市○○路查獲YT-一○七九號自小客貨車有「在禁止臨時
    停車處所停車」違規，遂以中市警交字第GC0000000
    號舉發違反道路交通管理事件通知單逕行舉發。
參、按汽車駕駛人停車時，有在禁止臨時停車處所停車之情形者
    ，處新臺幣（下同）六百元以上一千二百元以下罰鍰，道路
　　交通管理處罰條例第五十六條第一項第一款定有明文。且查
    ：
一、原處分機關九十四年十二月十二日所為之中監違字第裁六○
    －G四G○○七六八三號裁決書部分：
(一)按受處分人不服道路交通管理處罰條例第八條主管機關所為
    之處罰，得於接到裁決書之翌日起二十日內，向管轄地方法
    院聲明異議，道路交通管理處罰條例第八十七條第一項定有
    明文；次按交通法庭認聲明異議不合法律上之程式或其異議
    權已喪失者，應以裁定駁回之，道路交通案件處理辦法第十
    八條前段亦設有明文規定。又處理違反道路交通管理事件，
    有關文書送達之程序，準用行政程序法送達之規定，違反道
    路交通管理事件統一裁罰標準及處理細則第五條亦定有明文
    。而行政程序法中對於文書送達，於應受送達人之住居所、
    事務所或營業所為之。但在行政機關辦公處所或他處會晤應
    受送達人時，得於會晤處所為之；於應送達處所不獲會晤應
    受送達人時，得將文書付與有辨別事理能力之同居人、受僱
    人或應送達處所之接收郵件人員；又送達不能依前二條規定
    為之者，得將文書寄存送達地之地方自治或警察機關，並作
    送達通知書兩份，一份黏貼於應受送達人住居所、事務所、
    營業所或其就業處所門首，另一份交由鄰居轉交或置於該送
    達處所信箱或其他適當位置，以為送達。前項情形，由郵政
    機關為送達者，得將文書寄存於送達地之郵政機關。寄存機
    關自收受寄存文書之日起，應保存三個月；另對於當事人之
    送達，於應為送達之處所不明者，行政機關得依職權為公示
    送達。行政程序法第七十二條第一項、第七十三條第一項、
    第七十四條、第七十八條第一項第一款、第二項分別定有明
    文。
(二)本件受處分人之戶籍自八十五年七月十日起即設於「臺中市
    南屯區○○街一五○之一號一樓」迄今，有戶役政連結作業
    系統查詢被告之個人基本資料查詢結果一件在卷可憑。又受
    處分人前揭交通違規行為，經臺中市警察局第四分局依採證
    照片依法逕行舉發，於九十三年五月十二日填製G0000
    000號舉發違反道路交通管理事件通知單並檢附照片，以
    郵務掛號方式送達該舉發違反道路交通管理事件通知單及所
    檢附之照片至受處分人上址戶籍地址，並於九十三年七月六
    日寄存於臺中市○○路郵局十九支局，送達人員並有作送達
    通知書二份，一份粘貼於應受送達人門首，另一份置於受送
    達處所信箱或適當位置以為送達。嗣原分處機關即於九十四
    年十二月十二日為上開裁決，並以郵務掛號方式送達該裁決
    書至受處分人上址戶籍地址，於九十四年十二月十六日寄存
    於臺中市○○路郵局十九支局，送達人員並有作送達通知書
    二份，一份粘貼於應受送達人門首，另一份置於受送達處所
    信箱或適當位置以為送達等節，有臺中市警察局第四分局九
    十六年八月二十日中分四警交字第○九六○○二二一○○號
    函、九十六年八月二十九日中分四警交字第○九六○○二二
    八八八號函、送達證書、G四G○○七六八三號舉發違反道路
    交通管理事件通知單、原處分機關裁決書、送達證書影本各
    一份在卷可稽。是揆諸上開規定，本件之舉發違反道路交通
    管理事件通知單及裁決書均係合法送達，而受處分人於本件
    裁決書合法送達後已逾二十日，遲至九十六年八月十日始具
    狀聲明異議，此有蓋有原處分機關收文章戳之受處分人聲明
    異議狀附卷可按。從而，受處分人此聲明異議部分，已逾道
    路交通管理處罰條例第八十七條第一項所定之二十日不變期
    間，受處分人對原處分機關九十四年十二月十二日所為之中
    監違字第裁六○－G四G○○七六八三號裁決處分聲明異議部
    分，顯不合法律上之程式，且無從補正，自應予以駁回。
二、原處機關九十六年七月十三日所為中監違字第裁六○－GC0
    000000號裁決書部分：
(一)受處分人於九十一年十一月十一日十七時三分許，在臺中市
    ○○路，因在禁止臨時停車處所停車，由臺中市警察局第二
    分局依採證照片依法逕行舉發並填製舉發違反道路交通管理
    事件通知單及檢附照片，以郵務掛號方式送達該舉發違反道
    路交通管理事件通知單及所檢附之照片至受處分人上址戶籍
    地址，於九十二年十一月十九日由受處分人之子劉○陞代為
    收受，有送達證書一份在卷可憑。又證人劉○陞係八十年十
    二月出生，當時已滿十一歲快滿十二歲，當時教育程度約國
    小五年級，劉○陞如果收到掛號信通常會先拿回家後，告訴
    父母親有時間去領，本件舉發違反道路交通管理事件通知單
    劉○陞已忘記有無交予父母親等節，亦經證人劉○陞到庭證
    述在卷，並有其年籍資料一份在卷可按。是核諸劉○陞當時
    之智識、教育程度及其知悉如果收到掛號信要先拿回家後，
    告訴父母親有時間去領等節，劉○陞當時顯已有辨別事理之
    能力。次查，受處分人自九十一年十一月至九十三年八月間
    ，雖因在南部打工而在高雄縣與父母親同住，惟該段期間，
    受處分人子及二個小孩均仍住在臺中市○○區○○街一五○
    之一號一樓。受處分人且除每一個月至多二個月即會返回臺
    中該址住處住一、二天不等外，並每一個星期至少有與妻子
    、小孩電話聯絡一、二次，亦經受處分人於本院訊問時陳明
    在卷。準此，原舉發機關將上開舉發違反道路交通管理事件
    通知單及檢附照片，以郵務掛號方式送達至受處分人上址戶
    籍地址，並於九十二年十一月十九日由受處分人之同居人即
    其已有辨別事理能力之兒子劉○陞代為收受，依照上開說明
    ，自屬合法送達。
(二)且按行政罰法於九十四年一月十四日經立法院三讀通過，並
    經總統於同年二月五日公布，依該法第四十六條規定，本法
    自公布後一年施行，則行政罰法自九十五年二月五日施行。
    而道路交通管理處罰條例所定罰鍰、吊扣吊銷證照、記點等
    裁罰，本屬行政罰法所稱行政罰之性質，是其裁罰自有行政
    罰法規定之適用。又行政罰法第二十七條第一項規定：「行
    政罰之裁處權，因三年期間之經過而消滅」，第二項規定：
    「前項期間自違反行政法上義務之行為終了時起算」。另同
    法第四十五條第一項規定：「本法施行前違反行政法上義務
    之行為應受處罰而未經裁處，於本法施行後裁處者，除第十
    五條、第十六條、第十八條第二項、第二十條及第二十二條
    規定外，均適用之」，第二項規定：「前項行政罰之裁處權
    時效，自本法施行之日起算」，揆諸本條（即行政罰第四十
    五條）之立法意旨，應係採不溯既往原則，是於該法施行前
    違反行政法上義務之行為應受處罰而未經裁處者，裁處權時
    效應自該法施行之日起算 (臺灣高等法院九十六年度交抗字
    第七六五號、三五八、五五二號裁定意旨參照)。。準此，
    本件既係行政罰法施行前之違規行為，依該法第四十五條第
    二項規定，裁處權之三年時效，應自九十五年二月五日起算
    ，則本件原處機關於九十六年七月十三日裁決，依上開說明
    ，亦未逾三年時效規定，附此指明。
(三)綜上所述，受處分人既於上開舉發違反道路交通管理事件通
    知單合法送達後逾越應到案期限三十日以上經原處機關逕行
    裁決處罰，則原處分機關依據首揭規定及違反道路交通管理
    事件統一裁罰標準表，就受處分人上揭「在禁止臨時停車處
    所停車」之交通違規，裁處受處分人罰鍰一千二百元，尚屬
    適法，核無違誤，本件此部分異議為無理由，亦應予駁回。
肆、據上論斷，應依道路交通案件處理辦法第十八條、第十九條
    ，裁定如主文。
中　　華　　民　　國　　96　　年　　11　　月　　6 　　日
                  　　交通法庭  法  官  江奇峰
上正本證明與原本無異。
如不服本裁定應於送達後五日內向本院提出抗告狀。
                                書記官  江慧貞
中　　華　　民　　國　　96　　年　　11　　月　　6 　　日
